最高法院刑事判決　　　　　　九十六年度台上字第二八八九號
上 訴 人　台灣高等法院高雄分院檢察署檢察官
被　　告　甲○○
　　　　　　　　　灣高雄監獄執行）
上列上訴人因被告強盜案件，不服台灣高等法院高雄分院中華民
國九十六年四月九日第二審更審判決（九十六年度上更(二)字第二
二號，起訴案號：台灣高雄地方法院檢察署九十二年度偵字第二
六一００號），提起上訴，本院判決如下：
    主  文
原判決撤銷，發回台灣高等法院高雄分院。
    理  由
本件原判決係以公訴意旨略稱：被告甲○○與一姓名年籍不詳之
成年男子，共同意圖為自己不法之所有，於民國九十一年十月十
五日上午二時許，在高雄市左營區○○○村○○路二四九號前，
持預藏之榔頭一把，見乙○○、陳雪英夫婦下車，即共同逼近乙
○○欲搶奪財物，乙○○發現有異乃欲逃開，詎被告等追上後竟
持該榔頭重擊乙○○頭部，致其受傷倒地而不能抗拒，被告遂將
乙○○之皮包搶走（內有新台幣二萬元、金融卡、證件等），因
認被告涉犯刑法第三百三十條之加重強盜罪嫌。經審理結果，認
為不能證明被告犯罪，因而撤銷第一審所為科刑之判決，改判諭
知被告無罪。固非無見。
惟查：(一)、證人之陳述，應就其全部供述意旨為整體之觀察，以
綜合判斷其證據價值，不得擷取其部分供述，為單獨片面之判斷
。證人即被害人乙○○於第一審審理時係證稱：「兩個人押著我
，其中一個人拿榔頭敲我頭部，我就倒地了」、「（為何可以確
認〈被告即係搶你的人〉？）他的臉頰、下巴地方很特別」、「
我起先只看到其中一個人，後來我被押住後就有看到兩個人，是
兩個人一起抓我、押住我，我指認的這個被告有用手揮一下，我
知道他有拿東西，但沒有看到他拿什麼東西，搶皮包跟揮手打我
的人是同一個人，也就是本案被告，後來他被騎機車的人載走」
、「（你有無近距離跟搶你的人、打你的人面對面？）我最靠近
看他的地方是我在整理東西時，我剛抬頭起來有看到他的臉，拿
榔頭敲我、搶我皮包的人，就是本案的被告，但我對他的鼻子以
上的部位有看到，但是印象不深刻」、「那兩個人都穿七分褲，
我只有注意臉部及長的很高」各等語（見一審卷(二)第一二三至一
二六頁），其既陳稱「他的臉頰、下巴地方很特別」、「我剛抬
頭起來有看到他的臉」，並指稱被告即係持榔頭重擊其頭部而強
取皮包之人，則其對該持榔頭強盜其財物歹徒之五官相貌應可清
楚目擊，所為指認即非不明確；至所稱「但我對他的鼻子以上的
部位有看到，但是印象不深刻」，似係謂該下手強盜財物之人雖
戴棒球帽，然以其當時抬頭仰視之角度，仍可看清歹徒臉部鼻子
以上之容貌，非謂案發當時渠「僅」看到該強盜歹徒鼻子以上之
部分容貌，此與其供稱看見該強盜歹徒之臉頰、下巴地方很特別
之語，並無矛盾。乃原判決理由以乙○○一面稱「僅」看見持鐵
鎚之歹徒臉部「鼻子以上部位」，一面又稱看見其「臉頰、下巴
地方很特別」，乃認所供顯有矛盾，而予摒棄不採，此係未就乙
○○全部供述意旨為綜合觀察，僅擷取其部分供述，乃援引為有
利被告之判斷，已非適法。(二)、乙○○於第一審審理時已當庭指
認被告即係持榔頭強盜伊之歹徒無誤，依其上開供證意旨，除指
稱該強盜歹徒之臉頰、下巴很特別外，並稱有看見該歹徒鼻子以
上部位，乃原判決理由謂乙○○指認時，供稱「僅」看見持榔頭
之歹徒臉部「鼻子以上部位」，而另證人陳雪英證稱僅能看見歹
徒臉部「鼻準以下部位」，二人之指認均不完整，難以遽信。且
其二人指認歹徒之臉部範圍完全不同，一為「鼻子以上部位」，
一為「鼻準以下部位」，非相同部位，因認渠二人之指訴不能互
為佐證，而為有利於被告之認定，此項無罪之理由論斷，亦與上
開卷證不相符合，而有證據理由矛盾之違法。(三)、證人即承辦本
案之員警倪培民於第一審審理時到庭結證稱第一次指認係在醫院
，其提供犯罪紀錄卡給陳雪英看時，陳女嚇一跳，往後退一下，
拉住辦案人員講了幾次「就是他！就是他！」，指認時警方係提
供如同警卷所附六張不同之嫌犯彩色照片，陳女立即明確指出被
告，另證人即警員胡俊榮於同次庭訊亦結稱案發後經警方調查結
果，認為被告涉有嫌疑，乃將被告與其他有犯罪前科者之照片混
雜一起，拿至醫院，被害人夫妻一起指認被告即係強盜歹徒，渠
等看了被告照片，幾乎同時情緒非常激動、惶恐，洪某當時無法
言語，但眼睛睜的很大，幾乎情緒崩潰，陳女非常激動，同時掉
下眼淚；第二次指認係在被告到案後，指認前陳女未在警局與被
告碰面，陳女本來害怕，不想指認，經其等安撫後，始同意，並
明確指認被告即係強盜歹徒無誤等語（見一審卷(二)第一０九至一
一六頁）。依此，乙○○、陳雪英二人於多紙涉案嫌犯照片中，
發現被告形貌，而予指認時，何以不約而同呈現激動、惶恐之情
緒反應，甚至瞠目圓睜，情緒激動，幾至落淚？此是否足徵渠等
之指認確實無誤，因再度目睹強盜歹徒面貌，以致情緒失控之自
然流露？此於洪、陳二人指認之真實性判斷，不無重要關係。原
判決對此未加詳酌，徒以上開二證人之供證僅能證明洪、陳二人
之指認經過及其情緒反應，不能認其指認真實無誤，而為有利於
被告之認定，亦未免速斷。是檢察官上訴意旨，執以指摘原判決
違背法令，尚非全無理由，應認原判決仍有撤銷發回更審之原因
。
據上論結，應依刑事訴訟法第三百九十七條、第四百零一條，判
決如主文。
中　　華　　民　　國　九十六　年　　五　　月　三十一　日
                      最高法院刑事第七庭
                          審判長法官  張　淳　淙
                                法官  劉　介　民
                                法官  張　春　福
                                法官  洪　昌　宏
                                法官  蔡　彩　貞
      本件正本證明與原本無異
                                      書  記  官
中　　華　　民　　國　九十六　年　　六　　月　　五　　日
                                                      Ｑ
